【裁判字號】    91,訴,2069
【裁判日期】    900826
【裁判案由】    違反森林法等
【裁判全文】
臺灣高雄地方法院刑事判決                        九十一年度訴字第二六九號
    公  訴  人  臺灣高雄地方法院檢察署檢察官
    被      告  丁○○
                甲○○
右列被告因違反森林法等案件，經檢察官提起公訴（九十一年度偵字第九九七一號）
，本院判決如左：
    主  文
丁○○結夥二人連續竊取森林主、副產物，累犯，處有期徒刑壹年，併科罰金柒拾柒
萬伍仟元，如易服勞役，以罰金總額與陸個月之日數比例折算。
甲○○結夥二人連續竊取森林主、副產物，處有期徒刑拾月，併科罰金柒拾柒萬伍仟
元，如易服勞役，以罰金總額與陸個月之日數比例折算。
    事  實
一、丁○○曾於民國八十六年七月間，因殺人未遂及槍砲彈藥刀械管制條例案件，經
    法院各判處有期徒刑一年二月及四月確定，甫於八十七年十月二十八日執行完畢
    。詎猶不知悔改，與甲○○共同基於意圖為自己不法所有之概括犯意，結夥二人
    於九十一年四月十五日十四時三十分起，在高雄縣荖濃事業區第八林班雙鬼湖旁
    小木屋附近，未經許可持客觀上可供兇器使用之鏈鋸一具，連續竊取森林主產物
    紅檜樹瘤十一塊，及副產物鐵杉靈芝十二株、鐵杉靈芝切片一包重三公斤、青剛
    櫟靈芝（俗稱臭菇）十八株、凹葉嚴桃（俗稱山薯）一百五十粒，總價計新台幣
    （下同）七十七萬五千元，得手後，至同年四月二十二日十二時，為警於前開小
    木屋處當場查獲，並扣得前該森林主、副產物及鏈鋸一具。
二、案經屏東林區管理處六龜工作站主任丙○○訴由高雄縣警察局六龜分局報請臺灣
    高雄地方法院檢察署檢察官偵查起訴。
    理  由
一、訊據被告丁○○、甲○○均矢口否認有何竊盜犯行，均辯稱：因丁○○有肝炎，
    所以伊等至山上靜養，至於扣案之前開森林副產物，除鐵杉靈芝外，是甲○○至
    小木屋附近撿回來的，伊等未曾摘取他人之物，在山上見很多人云云。惟查：
（一）右揭事實，業據在場證人即前該六龜工作站技術士乙○○於警、偵訊及本院審
      理中指述綦詳，並有贓物領據一紙、森林主副產物被害價格查定書一份、報告
      一份及現場照片九幀附卷可稽及前該主、副產物、鏈鋸一具扣案可資佐證。又
      在場證人乙○○證稱：之前有一案，係在同一前該小木屋處查獲另案被告張政
      淇違法搭建該小木屋，伊等將小木屋拆除，並將屋內供奉之五尊神像請下來發
      還給張政淇，該處於九十一年三月二十八日已淨空無物，但未注意到該小木屋
      密窩處藏置之前另案被告張政淇之鏈鋸一具，而被告甲○○與丁○○係於同年
      四月十四日再上山，於同年月二十二日伊等再上山時，在小木屋地面及前面空
      地發現前開扣案之森林主、副產物，而被告二人又將前開五尊神像帶上山，且
      離該小木屋約八十公尺處之紅檜樹，係同年三月二十七日以後新切割的，同年
      四月十五日至同年月二十二日間只被告二人在該小木屋處居住約七日等語，另
      佐以證人即於同年月二十二日，協助前該六龜工作站人員扛民生物資至前開小
      木屋之柯碧崗於警訊中證稱：之前認識被告甲○○，係於九十年三月初受僱幫
      另案被告張政淇扛物資上山，同行者共八男一女，其中本案被告甲○○在其中
      ，內容物有本案於九十一年四月二十二日查獲之該鏈鋸一具，該鏈鋸於九十年
      三月初並未帶下山等語，足徵被告甲○○於九十一年四月再上山時，必已與另
      案被告張政淇有所接洽，否則該五尊佛像豈會再度上山，是伊等辯稱：不知小
      木屋內密窩處藏放鐮鋸一具，且未曾使用過該鐮鋸云云自屬可疑。
（二）參以於同年三月二十八日起至同年五月十五日止共發生八次違反林政案件，惟
      除本案及張政淇案外，被害樹種均為牛樟木，此有六龜工作站處理雙鬼湖地區
      違法林政案件情形表一紙在卷足憑，是該等竊案應與本案紅檜樹瘤、鐵山靈芝
      等之遭竊無關。又縱同年三月二十九日至四月二十三日間，尚有徐世飛等九人
      申請於四月六日至七日進入高雄縣茂林鄉荖濃事業區第八林班內，惟該批民眾
      逗留之時間僅二天一夜，且前往之地點係屯子山，並非本次查獲前該森林主、
      副產物之大鬼湖，此亦有高雄縣警察局六龜分局九十一年六月二十五日六警保
      字第○九一○○○三四九五號函所附之字第Ａ○○５３５４號山地經常管制區
      入山許可證存根一紙附卷可佐，是同年三月二十八日至四月二十二日，僅被告
      二人居於前開小木屋應屬無訛。再衡情紅檜樹瘤之價值高達七十七萬元，豈有
      人會將之砍下，並搬放於前開小木屋處長達約近一個月或甚至更久之時間皆棄
    之不管？綜上，扣案之前開森林主、副產物係陳放於被告二人居住之小木屋地
      面及前面之空地，而離該小木屋約八十公尺處之紅檜樹有新切割之痕跡，又同
      年三月二十八日至四月二十二日間僅被告二人居於該小木屋，衡以被告甲○○
      與另案被告張政淇之交情、聯繫、紅檜樹瘤之價值，及被告二人於警訊時均坦
      承除紅檜樹瘤部份外，前述被查獲之森林副產物均係伊等二人在該小木屋附近
      採取等語，是被告二人所辯，顯係事後卸責之詞，不足採信，本件事證明確，
      被告二人竊取森林主、副產物之犯行洵堪認定。
二、核被告二人所為，均係犯森林法第五十二條第一項第四款前段之結夥二人竊取森
    林主、副產物罪。其二人有犯意之聯絡及行為之分擔，為共同正犯。而被告二人
    先後多次竊取森林主、副產物犯行，時間緊接，方法相同，觸犯構成要件相同之
    罪名，顯係基於概括犯意為之，應依連續犯之規定，以一罪論，並加重其刑。又
    被告丁○○前因殺人未遂及槍砲彈藥刀械管制條例案件，經法院各判處有期徒刑
    一年二月及四月確定，甫於八十七年十月二十八日執行完畢，有臺灣高等法院被
    告全國前案紀錄表可參，其受有期徒刑之執行完畢後，五年內再犯本件有期徒刑
    以上之罪，為累犯，應依刑法第四十七條規定加重其刑。爰審酌被告二人犯後猶
    飾詞卸責，態度不佳，所為破壞國家法益重大，及事後藉詞至警局陳情稱承辦員
    警吃渠等二人食物，圖轉移本案偵查重心及斲傷承辦員警執法決心，此有前該六
    龜分局偵查員蕭有華職務報告書附卷可憑，惟念被告二人年歲已高等一切情狀，
    分別量處如主文所示之刑。又被告等所竊之前開森林主、副產物共值七十七萬五
    千元，亦經證人乙○○在警訊時證述明確，爰依法併科罰金即銀元七十七萬五千
    元，並就罰金部分均諭知易服勞役之折算標準，以示懲儆。至扣案之鐮鋸一具，
    非為被告所有，業據證人柯碧崗陳明在卷，自無庸宣告沒收，併此敘明。
據上論結，應依刑事訴訟法第二百九十九條第一項前段，森林法第五十二條第一項第
四款前段，刑法十一條前段、第二十八條、第五十六條、第四十七條、第四十二條第
三項，罰金罰鍰提高標準條例第二條，判決如主文。
本案經檢察官李門騫到庭執行職務。
中      華      民      國     九十      年     八     月    二十六     日
                                  臺灣高雄地方法院刑事第五庭
法  官    陳信伍
右正本證明與原本無異。
如不服本判決，應於判決送達後十日內，向本院提出上訴狀。
                                      書記官    林秀珍
中      華      民      國     九十      年     八    月    二十六      日
附錄本判決論罪法條：
森林法第五十二條
 (加重竊取森林主、副產物罪)
竊取森林主、副產物而有左列情形之一者，處六月以上五年以下有期徒刑
，併科贓額二倍以上五倍以下罰金：
一  於保安林犯之者。
二  依機關之委託或其他契約，有保護森林義務之人犯之者。
三  於行使林產採取權時犯之者。
四  結夥二人以上或僱使他人犯之者。
五  以贓物為原料，製造木炭、松節油、其他物品或培植菇類者。
六  為搬運贓物，使用牲口、船舶、車輛，或有搬運造材之設備者。
七  掘採、毀壞、燒燬或隱蔽根株，以圖罪跡之湮滅者。
八  以贓物燃料，使用於礦物之採取，精製石灰、磚瓦或其他物品之製造
    者。
前項未遂犯罰之。
第一項第五款所製物品，以贓物論，沒收之。


司法院資訊處製作；財團法人民間司法改革基金會備份。
